【裁判字號】    99,訴,230
【裁判日期】    990520
【裁判案由】    偽造文書等
【裁判全文】
臺灣板橋地方法院刑事判決               99年度訴字第230號
公  訴  人  臺灣板橋地方法院檢察署檢察官
被      告  己○○
選任辯護人  李美寬律師
            李傳侯律師
            張家訓律師
上列被告因偽造文書等案件，經檢察官提起公訴（九十八年度偵
字第一七六五二號），本院判決如下：
    主  文
己○○犯變造私文書罪，處有期徒刑參月，如易科罰金，以新臺
幣壹仟元折算壹日。緩刑參年。如附表「沒收之物」欄所示之物
，沒收之。
    事  實
一、己○○係址設於臺北縣中和市○○路○段一一０號六之二之
    歐法國際股份有限公司（下稱歐法公司）負責人岳勝華之妻
    。己○○於民國九十六年十二月二十六日後之某日，在上址
    歐法公司內（起訴書誤載為不詳時地），基於變造私文書之
    犯意，將財團法人鞋類暨運動休閒科技研發中心（下稱鞋技
    中心）九十六年十二月二十六日（起訴書誤將申請日期十二
    月十七日認係報告日期）報告編號：（96）0000000 號之試
    驗報告影本一份之試驗項目以上之上半部欄位即「申請日期
    ：2007/12/17、試驗報告編號：（96）0000000 、報告列印
    日期：2007/12/26、測試執行期間：2007/12/18～2007/12/
    25、申請者：歐法國際股份有限公司、地址：臺北縣中和市
    ○○路○ 段110 號6F-2、試驗樣品名稱：國產男皮鞋第一組
    第3項、數量（件）：1、頁次/總頁碼：1/2」剪下換貼於歐
    法公司先前所留存之鞋技中心九十五年十一月二日報告編號
    ：（95）0000000-0 號之試驗報告影本一份之上半部欄位，
    而變造該份鞋技中心報告編號：（96）0000000 號之試驗報
    告影本，藉以顯示行政院海岸巡防署海岸巡防總局（下稱海
    岸總局）於九十六年間向歐法公司採購之國產男皮鞋有為「
    試驗項目」中之「鞋面檢視、內裡檢視、中底檢視、大底檢
    視、鞋墊檢視、製作工法、大底：抗拉強度試驗、延伸率試
    驗、撕裂強度試驗、AKRON 耐磨耗試驗、止滑性試驗、鞋面
    ：抗拉強度試驗、破裂強度試驗」等項目之試驗，足以生損
    害於鞋技中心對試驗報告製作之正確性。後因海岸總局於九
    十六年間向歐法公司採購國產男、女皮鞋三千四百七十四雙
    ，金額新臺幣（下同）三百六十三萬九千九百元，依約定歐
    法公司應將該國產皮鞋送檢驗，且檢驗項目需包含鞋底檢視
    、鞋底抗拉強度測試、DIN 耐磨耗試驗、抗滑性試驗、外觀
    檢視、製工檢視等數種採購契約規定檢驗項目，且檢驗結果
    需達採購契約標準後方可，否則不予驗收，該皮鞋採購案於
    九十六年十二月二十五日辦理驗收時，因鞋底材質經初步檢
    查皮革底部與契約規範不符，故無法通過海岸總局驗收，歐
    法公司為此向行政院公共工程委員會（起訴書誤載為公共工
    成員會）提出履約爭議調解，經調解程序後，海岸總局遂於
    九十七年九月三十日下午三時三十分許，指派丙○○、甲○○、高清濤及丁○○等四名負責該採購案事宜人員，至歐法
    公司位於上址工廠進行第二次驗收，驗收過程中，因丙○○
    、甲○○、高清濤及丁○○等四名驗收人員要求歐法公司職
    員戊○○（所涉變造私文書、行使變造私文書、詐欺取財等
    罪嫌，另經檢察官為不起訴處分確定）出具第三公正單位且
    檢測項目資料完整之檢驗報告，不知情之戊○○除提出鞋技
    中心九十六年十二月二十六日報告編號：（96）0000000 號
    之試驗報告影本予丙○○、甲○○、高清濤及丁○○等四人
    參考外，又自行自辦公室外櫃子上放置卷宗處自行取出上開
    變造鞋技中心報告編號：（96）0000000 號之試驗報告影本
    提出予丙○○、甲○○、高清濤及丁○○等四人參考。惟渠
    等仍認該試驗報告內容不符採購契約規定而無法完成驗收。
    嗣因歐法公司無法限期改進驗收缺失，再度依程序提出履約
    爭議調解時，經海岸總局函詢鞋技中心關於上開九十六年十
    二月二十六日報告編號：（96）0000000 號之試驗報告相關
    真偽事宜後，始查悉上情。
二、案經行政院海岸巡防署移送臺灣板橋地方法院檢察署檢察官
    偵查起訴。
    理  由
壹、程序事項：
    本件認定以下犯罪事實所引用之本件卷內所有卷證資料，並
    無證據證明係公務員違背法定程序所取得，被告己○○及其
    選任辯護人於本院審理終結前就卷內以下所引用之卷證資料
    之證據能力均表示無意見，且卷內以下所引用之文書證據，
    亦無刑事訴訟法第一百五十九條之四之顯有不可信之情況與
    不得作為證據之情形，則依刑事訴訟法第一百五十九條之五
    之規定，本件認定以下犯罪事實所引用之本件卷證之文書證
    據，均有證據能力。
貳、實體事項： 
一、上揭變造私文書之犯罪事實，業據被告己○○於本院準備程
    序及審理中自白不諱，並有上開變造鞋技中心報告編號：（
    96）0000000 號之試驗報告影本、鞋技中心九十六年十二月
    二十六日報告編號：（96）0000000 號之試驗報告影本、鞋
    技中心九十五年十一月二日報告編號：（95）0000000-0 號
    之試驗報告影本、鞋技中心九十八年三月二十七日鞋技傑檢
    字第098 號函、歐法公司基本資料及該公司負責人岳勝華基
    本資料查詢單各一份在卷可參。綜上所述，足見被告己○○
    之自白核與事實相符，應可採為論罪科刑之依據。從而，本
    件事證已臻明確，被告己○○所涉變造私文書之犯行洵堪認
    定，應予依法論科。
二、核被告己○○所為，係犯刑法第二百十條之變造私文書罪。
    爰審酌被告己○○犯罪之動機、目的、手段及所生危害，犯
    後尚能坦認此部分犯行，態度難謂不佳等一切情狀，量處如
    主文所示之刑，並諭知易科罰金之折算標準。末查，被告己○○前未曾因故意犯罪受有期徒刑以上刑之宣告，此有臺灣
    高等法院被告前案紀錄表一份在卷可參，於本件中因一時失
    慮，致罹刑典，惟犯後於本院準備程序及審理中尚能坦承此
    部分犯行，態度難謂不佳，經此次科刑教訓後，應知警惕而
    無再犯之虞，本院認為前開對其宣告之刑，以暫不執行為適
    當，爰依刑法第七十四條第一項第一款之規定，併予宣告緩
    刑三年，以啟自新。又如附表「沒收之物」欄所示之被告己○○所變造之上開變造鞋技中心報告編號：（96）0000000
    號之試驗報告影本一份，係其所有因犯罪所生之物，爰依刑
    法第三十八條第一項第三款之規定，併予宣告沒收。
三、公訴意旨另以︰於九十七年九月三十日下午三時三十分許，
    海岸總局指派丙○○、甲○○、高清濤及丁○○等四名負責
    該採購案事宜人員，至歐法公司位於上址工廠進行第二次驗
    收，驗收過程中，因丙○○、甲○○、高清濤及丁○○等四
    名驗收人員要求歐法公司職員戊○○出具第三公正單位且檢
    測項目資料完整之檢驗報告，戊○○乃當場提出鞋技中心九
    十六年十二月二十六日報告編號：（96）0000000 號之試驗
    報告影本予丙○○、甲○○、高清濤及丁○○等四人參考。
    惟渠等認該驗收報告項目及內容與採購契約要求不符，而當
    場認定驗收不合格，戊○○旋向上司即被告己○○報告此事
    ，被告己○○為順利完成驗收，以領取契約款項及履約保證
    金，竟基於意圖為自己不法所有及行使變造私文書之犯意，
    將上開變造之鞋技中心報告編號：（96）0000 000號之試驗
    報告影本交付與戊○○，再由戊○○於前開時地出示予丙○○、甲○○、高清濤及丁○○四人據以行使，足以生損害於
    海岸總局驗收採購之正確性及鞋技中心。因認被告己○○此
    部分另涉犯刑法第二百十六條、第二百十條之行使變造私文
    書罪嫌、刑法第三百三十九條第一項、第三項之詐欺取財未
    遂罪嫌云云。惟查，訊據被告己○○於偵審中皆堅詞否認有
    何此部分行使變造私文書及詐欺取財未遂等犯行，辯稱：海
    岸總局來驗收時，都是由戊○○接洽，上開變造之鞋技中心
    報告編號：（96）0000000 號之試驗報告影本是戊○○自己
    去外面大辦公室拿的，伊並不知情。伊也沒有交付該報告給
    戊○○等語（參見偵卷第七三—七四頁、本院卷第五八頁反
    面），又觀之另案被告即證人戊○○於偵查中之證述：當時
    海巡署人員有請我提供檢驗資料給他們參考，我就從公司的
    櫃子拿出一份資料給海巡署人員，當時海巡署人員在看資料
    時，我有說這是給他們參考的。偵卷第三四頁的報告【指鞋
    技中心九十六年十二月二十六日報告編號：（96）0000000
    號之試驗報告影本】在九十七年九月三十日前我有看過該資
    料，但偵卷第三五頁的資料【指上開變造鞋技中心報告編號
    ：（96）0000000 號之試驗報告影本】是在當天海巡署人員
    驗收時，我去卷宗翻到的，因為剛好符合海巡署人員要檢測
    的項目，我就將偵卷第三五頁的資料交給甲○○要給他們參
    考等語（參見偵卷第七十—七一、七三頁），以及證人戊○○於本院審理中之證述：我拿偵卷第二八頁的報告【指上開
    變造鞋技中心報告編號：（96）0000000 號之試驗報告影本
    】給海岸總局參考時，己○○並沒有在場。我拿這份資料給
    他們參考後，他們認為還是無法接受，要求我們要把鞋子再
    重新送驗一次，這個部分我認為不合理，因此我就去請己○○進來。我是從我們辦公室外面有一個卷宗夾那邊拿這份試
    驗報告的。我拿這份試驗報告時，己○○並沒有看到。己○○並沒有叫我們自己去使用，只是我們知道資料放在卷宗夾
    裡。己○○也沒有跟我們說哪一組哪一款的鞋子已經有試驗
    報告在卷宗夾裡，若談生意需要時可以自己去拿給客戶看。
    因為那些檢驗資料我們都會有留底的影印本，所以我去卷宗
    夾裡翻，看有沒有剛好符合海岸總局需求的文件等語（參見
    本院卷第一０七—一０九頁反面、第一一０頁正面）。準此
    ，被告己○○及證人戊○○於偵審中之陳述或證述，均無一
    述及被告己○○有何明示及交付上開變造鞋技中心報告編號
    ：（96）0000000 號之試驗報告影本予證人戊○○，或暗示
    、默示證人戊○○自該辦公室外櫃子上放置卷宗處取出上開
    變造鞋技中心報告編號：（96）0000000 號之試驗報告影本
    予海岸總局該採購案事宜人員之甲○○等人以為行使之情節
    ，則公訴意旨此部分所認「…戊○○旋向上司己○○報告此
    事，己○○為順利完成驗收，以領取契約款項及履約保證金
    ，竟基於意圖為自己不法所有及行使變造私文書之犯意，將
    上開變造之鞋技中心報告編號：（96）0000000 號之試驗報
    告影本交付與戊○○，再由戊○○於前開時地出示予丙○○
    、甲○○、高清濤及丁○○四人據以行使…」一節，即難遽
    以採認。再者，觀之證人甲○○於偵查中固曾證稱：驗收過
    程當中，己○○有陸續進來辦公室拿資料給戊○○，己○○
    是拿鞋技中心的檢測資料給戊○○，當天沒有拿其他的資料
    給戊○○或是我們，己○○是在後面支援戊○○。第一份資
    料是戊○○交給我的，第二份資料【指上開變造鞋技中心報
    告編號：（96）0000000 號之試驗報告影本】是戊○○回到
    己○○的辦公室後再拿出來給我的。在交第二份資料時，己○○有在場云云（參見偵卷第七二頁正面），惟證人甲○○
    於本院審理中接受檢辯雙方之交互詰問後係證稱：（辯護人
    李美寬問：既然沒有拿檢測報告給己○○看，請問你是如何
    跟他說你們要求要將鞋子拿去重驗？）重驗的要求我沒有跟
    己○○小姐談，而是在樓下倉庫我們向戊○○小姐要求拿樣
    鞋去鞋技中心做檢驗，羅小姐不用再作檢驗，他們公司已經
    驗過了，所以羅小姐後來才拿檢測報告給我看。（辯護人李
    美寬問：換句話說，你並沒有跟己○○談要將鞋子複驗的事
    ？）對，拿樣鞋去鞋技中心做檢驗這件事我是跟戊○○小姐
    說的，但羅小姐是否有跟己○○小姐回報這我就不清楚了。
    （檢察官問：請問既然已經拿過一次檢測報告，又為何會再
    拿第二次呢？）因為羅小姐第一次拿給我的試驗報告，與我
    契約內所規範的檢測項目是不符的，因此我們詢問羅小姐是
    否試驗報告有缺頁或是其他狀況，羅小姐這才又給了我第二
    次的試驗報告。（檢察官問：第二份的試驗報告，是你要求
    羅小姐拿給你，還是羅小姐主動拿給你的？）是羅小姐主動
    拿給我的，因為我們說要把鞋子重新送檢驗，羅小姐拒絕後
    就去拿了這份試驗報告給我說他們已經有自己驗收過了。（
    檢察官問：驗收過程中，請問你看到己○○都在做些什麼事
    ？）我想己○○的角色比較像是後勤支援，因為戊○○小姐
    遇到問題時會找己○○解決，他們兩位的談話地點在走道和
    會議室都有，而且己○○也有請羅小姐拿電話進來給我聽，
    電話中的先生跟我說要依照調解結果來走，不用把鞋子再送
    公正第三單位。（檢察官問：請問己○○與戊○○在第二次
    調解過程中談話過程就你所看到的是否是二到三次？）是的
    。（檢察官問：請問戊○○是從辦公室裡的哪邊找到第二份
    檢驗文件給你？）我沒有看到。（檢察官問：請問九十八年
    九月二十二日的法庭記錄，你向檢察官說戊○○回到己○○
    的辦公室拿出第二份檢測文件給你，關於這部分是你親眼看
    到的嗎？）我是依照戊○○走的方向與歐法公司內部走道等
    等來判斷等語（參見本院卷第一一九頁正、反面、第一二０
    頁正面）。綜合證人甲○○於偵審中之證詞可悉，顯然證人
    甲○○於偵查中陳述係被告己○○拿鞋技中心的檢測資料給
    戊○○，是戊○○回到己○○的辦公室後再拿出來給伊云云
    ，均屬其個人主觀臆測之詞，其個人實際並無親眼目睹此等
    情節，則此等屬於證人個人主觀臆測之說法，實無從據以採
    為不利被告己○○之認定，是公訴意旨再據證人甲○○於偵
    查中之證述而認有「…戊○○旋向上司己○○報告此事，己○○為順利完成驗收，以領取契約款項及履約保證金，竟基
    於意圖為自己不法所有及行使變造私文書之犯意，將上開變
    造之鞋技中心報告編號：（96）0000000 號之試驗報告影本
    交付與戊○○，再由戊○○於前開時地出示予丙○○、甲○○、高清濤及丁○○四人據以行使…」一節，尚嫌無據而無
    以採信。再證人乙○○、丙○○、丁○○於本院審理中均無
    任何一人敘及被告己○○有何明示及交付上開變造鞋技中心
    報告編號：（96）0000000 號之試驗報告影本予證人戊○○
    ，或暗示、默示證人戊○○自該辦公室外櫃子上放置卷宗處
    取出上開變造鞋技中心報告編號：（96）0000000 號之試驗
    報告影本予海岸總局該採購案事宜人員之甲○○等人以為行
    使之情形（參見本院卷第一一一—一一五、一二二—一二六
    頁正、反面），更無從依此遽認公訴意旨所認「…戊○○旋
    向上司己○○報告此事，己○○為順利完成驗收，以領取契
    約款項及履約保證金，竟基於意圖為自己不法所有及行使變
    造私文書之犯意，將上開變造之鞋技中心報告編號：（96）
    0000000 號之試驗報告影本交付與戊○○，再由戊○○於前
    開時地出示予丙○○、甲○○、乙○○及丁○○四人據以行
    使…」一情可得採信。綜上所述，縱被告己○○變造之該鞋
    技中心報告編號：（96）0000000號之試驗報告影本一份之
    心態可議，且於偵審中就此辯解前後不一，惟本件仍無積極
    證據足認被告己○○有何明示及交付上開變造鞋技中心報告
    編號：（96）0000000號之試驗報告影本予證人戊○○，或
    暗示、默示證人戊○○自該辦公室外櫃子上放置卷宗處取出
    上開變造鞋技中心報告編號：（96）0000000號之試驗報告
    影本予海岸總局該採購案事宜人員之甲○○等人以為行使之
    情形，則堪認公訴意旨所認被告己○○有涉犯此部分之行使
    變造私文書、詐欺取財未遂等犯行，尚屬推斷而難以採信，
    更未達通常一般人均不致有所懷疑，而得以確信其為真實之
    程度。此外，復查無其他積極證據足認被告己○○有何公訴
    意旨所指涉犯此部分行使偽造私文書、詐欺取財未遂之犯行
    ，原應為無罪之諭知，惟公訴意旨認此部分與前開有罪科刑
    部分有實質上及裁判上一罪關係，爰不另為無罪之諭知，附
    此敘明。
據上論斷，應依刑事訴訟法第二百九十九條第一項前段，刑法第
二百十條、第四十一條第一項前段、第七十四條第一項第一款、
第三十八條第一項第三款，刑法施行法第一條之一，判決如主文
。
本案經檢察官蘇振文到庭執行職務。
中    華    民    國    99    年    5     月    20    日
                  刑事第六庭    審判長法  官  胡堅勤
                                      
                                      法  官  盧軍傑

                                      法  官  林家賢

上列正本證明與原本無異。
如不服本判決，應於判決送達後十日內，向本院提出上訴書狀，
並應敘述具體理由；其未敘述上訴理由者，應於上訴期間屆滿後
二十日內向本院補提理由書（均須按他造當事人之人數附繕本）
「切勿逕送上級法院」。
                                      書記官  林政良
中    華    民    國    99    年    5     月    20    日
 
┌────────────────────────────────┐
│附表：                                           99年度訴字230號│
├──┬──────────────────┬──────────┤
│編號│        沒   收   之   物           │    備       註     │
├──┼──────────────────┼──────────┤
│ 一 │變造之鞋技中心報告編號：（96）9612  │                    │
│    │060 號之試驗報告影本一份            │                    │
└──┴──────────────────┴──────────┘

附錄本判決論罪科刑法條：

刑法第二百十條：
偽造、變造私文書，足以生損害於公眾或他人者，處五年以下有
期徒刑。

司法院資訊處製作；財團法人民間司法改革基金會備份。
